臺灣彰化地方法院彰化簡易庭民事簡易判決
110年度彰簡字第211號
原      告  林柔文  
訴訟代理人  嚴佳宥律師
被      告  陳柏凱  
訴訟代理人  盧永和律師
上列當事人間確認本票債權不存在事件，本院於民國111年1月5
日言詞辯論終結，判決如下：
    主      文
原告之訴駁回。
訴訟費用新臺幣16,543元由原告負擔。
    事實及理由
原告聲明：確認被告持有如附表所示2紙本票（下合稱系爭本票
  ）債權對於原告不存在。陳述：
  ㈠兩造曾訂立合作協議書，惟該協議書性質上並非加盟契約。
  ㈡兩造間有無債務關係，原告無法確定。
  ㈢原告雖在系爭本票發票人欄簽名後交付被告，惟未在票面記
    載金額及發票日，或授權被告記載，系爭本票不生票據法上
    之效力，又被告取得系爭本票後，未向原告提示請求付款，
    不得對原告行使票據權利，被告所謂請求付款之簡訊係出於
    偽造，內容不實。被告依票據法第123條規定，持系爭本票
    向本院聲請以110年度司票字第234號裁定（下稱本票裁定）
    准予強制執行，難謂正當。
  ㈣為此提起本件確認之訴，請求判決如聲明所示。 
被告聲明：原告之訴駁回。陳述：
  ㈠原告曾邀約被告投資，並向被告借款，兩造並就投資部分訂
    立合作協議書為憑。原告迄民國110年1月28日止，尚應向被
    告清償借款新臺幣（下同）8萬元，及依合作協議書向被告
    清償148萬元，合計156萬元，被告曾於當日以簡訊請求原告
    履行，原告讀取簡訊後，未曾否認其債務，僅藉詞拖延；又
    原告迄110年2月9日止，應清償之借款增至84,000元，連同
    合作協議書所應清償之148萬元，合計1,564,000元，與系爭
    本票合計金額相符，被告曾於當日以簡訊請求原告履行，原
    告讀取簡訊後，仍未否認其債務，僅藉詞拖延。
  ㈡原告既在系爭本票發票人欄簽名後交付被告，應負票據責任
    。
民事訴訟法第277條規定「當事人主張有利於己之事實者，就其
  事實有舉證之責任。但法律別有規定，或依其情形顯失公平者
  ，不在此限」；票據法第5條前段規定「在票據上簽名者，依
  票上所載文義負責」，第11條第1項規定「欠缺本法所規定票
  據上應記載事項之一者，其票據無效。但本法別有規定者，不
  在此限」，第69條第1項規定「執票人應於到期日或其後二日
  內，為付款之提示」，第95條規定「匯票上雖有免除作成拒絕
  證書之記載，執票人仍應於所定期限內為承兌或付款之提示。
  但對於執票人主張未為提示者，應負舉證之責」，第123條規
  定「執票人向本票發票人行使追索權時，得聲請法院裁定後強
  制執行」，第124條規定「第2章第1節第25條第2項、第26條第
  1項及第28條，關於發票人之規定；第2章第2節關於背書之規
  定，除第35條外；第2章第5節關於保證之規定；第2章第6節關
  於到期日之規定，第2章第7節關於付款之規定；第2章第8節關
  於參加付款之規定，除第79條及第82條第2項外；第2章第9節
  關於追索權之規定，除第87條第1項、第88條及第101條外；第
  2章第10節關於拒絕證書之規定；第2章第12節關於謄本之規定
  ，除第119條外；均於本票準用之」。票據法第11條第1項規定
  ，並不否定空白票據補充權之存在。又票據上應記載之事項，
  如未記載，除票據法別有規定者外，其票據固屬無效，但發票
  人得授權第三人補填，完成票據行為，且授權事項，包括絕對
  應記載事項及相對應記載事項。票據上應記載之事項，除簽名
  外，關於發票日期、金額部分，發票人不自行填寫，而囑託他
  人填載，以完成發票行為，亦為社會常見之簽發票據型態。發
  票人在票據上之發票人欄簽名後，未記載發票日期、金額，而
  交付他人，則其一併授與空白票據補充權，為常態事實；反之
  ，發票人如主張其未授權，則為變態事實，苟發票人據此否認
  票據債務，自應由發票人就該未授權之有利於己事實，負舉證
  責任。經查：
  ㈠原告主張其在系爭本票發票人欄簽名後交付被告，惟未在票
    面記載金額及發票日，嗣由被告依票據法第123條規定，持
    已記載金額及發票日之系爭本票，向本院聲請本票裁定准予
    強制執行之事實，業經本院調取本票裁定卷宗提示辯論，且
    為被告不爭執，堪信為真。
  ㈡原告主張其未授權他人記載系爭本票金額及發票日之事實，
    為被告否認，依民事訴訟法第277條前段規定及前開說明，
    應由原告就該有利於己之事實，負舉證責任。原告既未舉證
    證明，此部分主張自非可採。
  ㈢原告主張被告未以其所稱簡訊或其他方式向原告提示系爭本
    票請求付款之事實，為被告否認，依票據法第124條準用同
    法第95條後段規定，應由原告就該未為提示之事實，負舉證
    責任。原告既未舉證證明，此部分主張亦非可採。
票據法第13條規定「票據債務人不得以自己與發票人或執票人
  之前手間所存抗辯之事由對抗執票人。但執票人取得票據出於
  惡意者，不在此限」。本票雖為無因證券，然依票據法第13條
  規定反面解釋，票據債務人非不得以自己與執票人間所存抗辯
  之事由，對抗執票人，此時應先由票據債務人就該抗辯事由負
  舉證之責任，必待為票據基礎之原因關係確立後，法院就此項
  原因關係進行實體審理時，當事人於該原因關係是否有效成立
  或已否消滅等事項有所爭執，始適用各該法律關係之舉證責任
  分配原則。又民事訴訟如係由原告主張權利者，應先由原告負
  舉證之責，若原告先不能舉證，以證實自己主張之事實為真實
  ，則被告就其抗辯事實即令不能舉證，或其所舉證據尚有疵累
  ，亦應駁回原告之請求。經查：原告在系爭本票發票人欄簽名
  後交付被告，且未舉證證明其未授權他人記載系爭本票金額及
  發票日，又未舉證證明被告未向原告提示系爭本票請求付款，
  自難認系爭本票因欠缺票據法所規定票據上應記載事項之一而
  無效，亦難認被告因未為提示，而不得向原告行使追索權。原
  告請求確認系爭本票債權不存在，卻又主張其無法確定兩造間
  有無債務關係，已有齟齬，被告既否認兩造間並無債務關係存
  在，原告復未就該部分之事實舉證證明，另被告提出之簡訊截
  圖，形式上亦難認兩造間並無債務關係存在，則原告此部分主
  張自非可採。
從而原告提起本件確認之訴，請求判決如聲明所示，為無理由
  ，應予駁回。
本件判決事證已臻明確，兩造其餘主張及舉證，核與判決結果
  無影響，不另論述。
中　　華　　民　　國　　111 　年　　2 　　月　　9 　　日
                  彰化簡易庭  法    官  廖政勝
以上正本係照原本作成。
如不服本判決，應於判決送達後20日內，向本院提出上訴狀，並
按應送達於他造之人數提出繕本或影本，及繳納第二審裁判費。
中　　華　　民　　國　　111 　年　　2 　　月　　9 　　日
                              書 記 官  梁高賓
附表（即本票裁定附表）：
本票附表：至清償日止利息按週年利率6%計算                                                編號 發票日 票面金額 到期日 利息起算日（即提示日） 票據號碼 備考 001 108年6月14日 1,480,000元 未記載 110年2月9日 WG0000000  002 108年6月14日 84,000元 未記載 110年2月9日 WG0000000